【裁判字號】    99,交聲,2876
【裁判日期】    991124
【裁判案由】    聲明異議
【裁判全文】
臺灣高雄地方法院交通事件裁定        99年度交聲字第2876號
原處分機關  交通部公路總局高雄區監理所
異  議  人  馮培格
即受處分人
上列異議人即受處分人因違反道路交通管理處罰條例事件，對於
交通部公路總局高雄區監理所中華民國99年10月8 日所為之處分
（原處分案號：高監營裁字第裁80-V00000000號）聲明異議，本
院裁定如下：
    主    文
原處分撤銷。
馮培格汽車駕駛人，駕駛執照逾有效期間仍駕車，處罰鍰新臺幣
壹仟捌佰元，駕駛執照並應扣繳之。
第一項「行車執照有效期屆滿不依規定換領而行駛」之撤銷部分
，馮培格不罰。
    理    由
一、原處分意旨略以：異議人即受處分人馮培格（下簡稱異議人
    ）於民國99年9 月23日間，其駕駛執照已逾有效期間，所
    騎乘之YFT-122 號重型機車，行車執照則有效期屆滿未依規
    定換領。詎異議人仍於該日上午9 時25分許，騎乘上開機車
    ，行經屏東市○○路與公園東路口時，為警攔停，並填單舉
    發，原處分機關調查結果，認異議人確有上開違規行為，乃
    依道路交通管理處罰條例第22條第1 項第7 款、第15條第1
    項第5 款及違反道路交通管理事件統一裁罰基準表之規定，
    裁處異議人罰鍰新臺幣（下同）2,700 元等語。
二、聲明異議意旨略以：伊係因違規事件未結案，未能換領駕駛
    執照及行車執照，才有前開違規，原處分機關不查，逕行裁
    處，爰聲明異議請求撤銷前開處分等語。
三、按汽車有行車執照及拖車使用證有效期屆滿，不依規定換領
    而行駛者，處汽車所有人或領用人900 元以上1,800 元以下
    罰鍰，並扣繳牌照；汽車駕駛人，有駕駛執照逾有效期間仍
    駕車，處1,800 元以上3,600 元以下罰鍰，並扣繳駕駛執照
    ，道路交通管理處罰條例第15條第1 項第5 款、第2 項、第
    22條第1 項第7 款、第2 項分別定有明文。又道路交通管理
    處罰條例所稱之汽車，依同條例第3 條第8 款規定，亦包括
    機器腳踏車在內，先予敘明。
四、經查：
  (一)駕駛執照逾有效期間部分：異議人之原持有之駕駛執照，有
    效期間至97年11月2 日，惟其遲至99年10月11日始辦理換照
    乙節，有交通部公路總局高雄區監理所99年11月16日高監駕
    字第0990033162號函暨所檢附之機車駕照基本資料查詢單、
    本院電話紀錄表各乙份在卷可憑（參本院卷第34頁、第35頁
    、第38頁）。再異議人於99年9 月23日間上午9 時25分許，
    騎乘YFT-122 號重型機車，行經屏東市○○路與公園東路口
    時，為警攔停等情，則為異議人所不爭執，核與證人即舉發
    員警王永豐於本院所證相符（參本院卷第24頁至第25頁）。
    是異議人駕駛執照逾有效期間仍駕車之違規行為，堪以認定
    。至其辯稱，係違規案件未結案，致未能換領駕駛執照等語
    ，因該未能換領駕照之原因，只需異議人依相關規定，辦理
    結案，即能換領駕駛執照，異議人於長達近2 年之時間，疏
    未辦理結案，自難認其此所辯有理，附此敘明。
  (二)行車執照有效期間屆滿不依規定換領而行駛部分：
    YFT-122 號重型機車，原行車執照有效期間至99年9 月9 日
    ，惟遲至99年10月11日始依規定換領，有交通部公路總局高
    雄區監理所99年11月16日高監駕字第0990033162號函暨所檢
    附之機車車籍查詢單、機車異動歷史查詢單、本院電話紀錄
    表各乙份在卷可憑（參本院卷第34頁、第36頁、第38頁）。
    是上開機車於99年9 月23日間，確未依規定換領行車執照，
    並無疑義。惟該車係馮柏融所有，並非異議人所有，業據異
    議人於異議狀中陳述明確（參本院卷第3 頁），核與上開車
    籍查詢單所載明之車主相符。而道路交通管理處罰條例第15
    條第1 項第5 款，既明文處罰汽車所有人，並非當場被查獲
    之駕駛人，是原處分機關逕對非上開機車所有人之異議人裁
    處罰鍰，即有未洽。
五、綜上所述，異議人並非YFT-122 號重型機車之所有人，原處
    分機關逕對其裁處罰鍰，於法無據，異議人此部分聲明異議
    為有理由；另該處分內認異議人有駕駛執照逾有效期間仍駕
    車之違規行為而裁處受處分人罰鍰部分，雖非無據，然因原
    處分機關漏未諭知該駕駛執照並應扣繳之，是原處分機關所
    為此部分處分顯難認為允洽，此部分受處分人聲明異議固無
    理由，然上開處分內關於此部分之裁決既有瑕疵，自應由本
    院將該處分均撤銷，就受處分人駕駛執照逾有效期間仍駕車
    部分，依道路交通管理處罰條例第22條第1 項第7 款、第2
    項、處理細則第43條、第44條及基準表之規定，改諭知如主
    文第2 項所示；就受處分人「行車執照有效期屆滿不依規定
    換領而行駛」部分，改諭知如主文第3 項所示。至YFT-122
    號重型機車所有人，是否違反道路交通管理處罰條例第15條
    第1 項第5 款部分，自應由原處分機關，另為適法之處置，
    附此敘明。
據上論斷，依道路交通事件處理辦法第19條前段（99年10月26日
修正、同年10月28日施行），裁定如主文。
中    華    民    國    99    年    11    月    24    日
                  交通法庭  法  官   林揚奇
上正本證明與原本無異。
如不服本裁定，應於裁定送達後5日內向本院提出抗告狀。
中    華    民    國    99    年    11    月    24    日
                            書記官   何明昌

司法院資訊處製作；財團法人民間司法改革基金會備份。
